台灣高等法院高雄分院民事判決　九十年度勞上字第一七號
　　　上　訴　人　甲○○
　　　被　上訴人　陳正茂即協正興鐵工廠
右當事人間請求給付資遣費事件，上訴人對於中華民國九十年十月十九日臺灣高雄地
方法院八十九年度勞訴字第四○號第一審判決提起上訴，本院判決如左：
      主  文
上訴駁回。
第二審訴訟費用由上訴人負擔。
      事  實  及  理  由
一、上訴人主張：伊自民國七十年起，在被上訴人工廠擔任技術工，迄今達十九年，
    民國八十九年四月二十八日上午十時許，被上訴人無故斥責伊工作不當，伊向被
    上訴人說明，仍受責罵，故心情低落有意請假，被上訴人見狀，即對伊說：「你
    不要做了」等語，片面解雇伊；伊因遭被上訴人片面解僱，情緒激憤，亦回應「
    不然算一算」後，於領取結算之工資後離開被上訴人工廠，嗣伊欲回工廠工作，
    遭被上訴人拒絕，爰依勞動基準法第十七條之規定，請求被上訴人給付資遣費
    新台幣（下同）一百廿四萬八千五百廿四元及自起訴狀繕本送達翌日（九十年九
    月九日）起至清償日止，按年息百分之五計算之利息。
二、被上訴人則以：伊於八十九年四月廿八日上午，在工廠大門口處理卸貨事宜時，
    上訴人無故對伊揮拳，且以穢言叫罵，於眾多工廠員工面前公然侮辱伊，復告以
    「沒有待在協正興的話，也不會死．．．我不要幹了，你工錢給我一算」等語，
    上訴人對伊為重大侮辱，伊自得不經預告終止與上訴人間之勞動契約；且上訴人
    主動提出終止勞動契約之意思表示，伊亦與上訴人當月工資，上訴人未為異議，
    並領取工資後離開，上訴人已單方終止兩造間之僱傭關係，上訴人自不得請求資
    遣費。
三、本件原審駁回上訴人之請求，上訴人聲明不服，上訴求為：(一)原判決廢棄。(二)被
    上訴人應給付上訴人一百二十四萬八千五百二十四元及自起訴狀繕本送達翌日起
    至清償日止，按週年利率百分之五計算之利息。被上訴人請求駁回上訴。
四、兩造不爭執事項：
    上訴人自民國七十四年間即任職於被上訴人工廠，於八十九年四月二十八日領取
    當月薪資離開工廠二日後，向被上訴人請求復職，遭被上訴人之拒絕。上訴人公
    然侮辱罪被上訴人，業經本院刑事庭判決上訴人有罪確定。
五、兩造爭執事項：
    本件兩造之爭點乃被上訴人是否非法解僱上訴人，而有勞動基準法第十四條第一
    項第六款違反勞動契約，致損害勞工權益之虞，上訴人得準用同法第十七條規定
    請求被上訴人給付資遣費。查：
　(一)按勞工對於雇主有重大侮辱之行為者，雇主得不經預告終止契約，且應於知悉其
    情形之日起三十日內為之，勞動基準法第十二條第一項第二款第二項定有明文。
    被上訴人主張上訴人於八十九年四月廿八日九時許，與其發生衝突，上訴人並以
    「幹你娘，你娘雞巴」等粗俗穢言辱罵被上訴人等事實，業經證人李瑞郎證稱：
    「被告（即上訴人）與自訴人（即被上訴人）一前一後從工廠門口走進辦公室，
    自訴人在前，被告在後一直罵。」、證人洪志南證稱：「自訴人就叫我把錢算一
    算給被告了，被告就一直罵髒話。」（見原審八十九年度勞訴字四０號卷八九頁
    至九二頁）；上訴人於臺灣高雄地方法院刑事案件審理時亦自承：「『幹你娘，
    你娘雞巴』那是我的口頭禪，我確實有說那些話」、「我是從門口到辦公室的路
    上，有說了幾次那句口頭禪。」、「當場有同事十幾個人在工廠，我是講話大聲
    一點」（均同上卷九四頁背面），而上訴人於刑事案件時自承未遭被上訴人責罵
    （同上卷八九頁）。衡諸被上訴人為鐵工廠負責人，上訴人在工作期間，十餘名
    員工在場可共同見聞之情況下，自工廠門口至辦公室途中，尾隨被上訴人連續以
    穢語辱罵被上訴人，依一般之社會通念，上訴人係對被上訴人為重大侮辱行為。
    按上訴人在未遭被上訴人責罵之情形下，連續口出穢言公然侮辱被上訴人，使在
    場多數人得以聽聞，上訴人前開穢言已非一般人行使口頭禪之方式，客觀上亦形
    成被上訴人名譽之毀損；被上訴人第一次在高雄市政府勞工局與上訴人協調時，
    雖未以重大侮辱情事質疑上訴人請求資遣費，但不能因而認上訴人無對被上訴人
    為重大侮辱，何況上訴人於前揭時地，公然侮辱被上訴人，亦經本院刑事庭八十
    九年度上易字第一七一四號刑事判決有罪確定，有判決書附卷（同上卷七八至七
    九頁），參酌證人洪志南就上訴人以髒話辱罵被上訴人之情形證述明確，並無推
    稱不知之情事，故上訴人抗辯稱：此係伊慣用之口頭禪，証人洪志南臨庭退卻，
    以不在場、不清楚之說詞迴避陳述當場情形，可証上訴人並未侮辱被上訴人云云
    ，核非可採。本件上訴人雖對被上訴人有重大侮辱之行為，但被上訴人並未對上
    訴人為終止勞動契約之意思表示（其主張係上訴人終止勞動契約，詳下述），故
    被上訴人尚不得依勞動基準法第十二條第一項第二款規定，終止兩造間之勞動契
    約，應堪認定。
  (二)按勞動基準法固係為規定勞動條件最低標準，保障勞工權益，加強勞雇關係，促
    進社會與經濟發展所設，惟在未違反該法強制規定及立法意旨之前提下，尚非排
    除私法上契約自治原則之適用。查：證人吳鎂鍠於臺灣高雄地方法院刑事庭作證
    時證稱：「是被告（上訴人）先說不待再協正興也不會餓死。」（見原審八十九
    年度勞訴字第四０號卷九十頁），復於本件原審訊問時稱：「原告（上訴人）又
    說：我不在協正興上班，不會餓死，叫被告（被上訴人）將薪資算一算，他要離
    職，當日被告（被上訴人）即將薪資算給原告（上訴人）。」（同上卷一一七頁
    ）；証人夏進丁於原審亦證述：「原告（上訴人）跟在後面以不堪入耳的話罵了
    二圈，並說不願再在被告工廠（被上訴人）上班」等語（同上卷一一七頁），且
    參酌上訴人自承曾說「不然算一算」之事實（原審八十九年度雄勞調字第一八號
    卷四頁背面），益證係上訴人終止兩造間之勞動契約。上訴人既將終止勞動契約
    之意思表示通知被上訴人，並當場與被上訴人結算其當月之薪資無訛後，收受工
    資，離開工廠，故兩造之勞動契約已於八十九年四月廿八日合法終止，並向後失
    其效力。至於上訴人主張吳鎂鍠係被上訴人之親戚，其與夏進丁於兩造發生爭執
    時並未在場，故二人之証詞不足採信云云，惟上開二人之證詞與証人李瑞男、洪
    志南等人證詞多係相符，故上訴人上述抗辯，非可採信。
  (三)綜上，本件上訴人於終止勞動契約前，自承被上訴人未責罵伊，於對被上訴人有
    重大侮辱行為後，復主動終止兩造之勞動契約，則被上訴人對於上訴人之終止勞
    動契約，尚無歸責事由。上訴人復未舉証証明被上訴人有其他違反勞動契約，致
    損害其權益之虞之情事，其請求被上訴人給付資遣費，核非可採。
六、本件兩造間之勞動契約既經終止，且被上訴人已給付上訴人契約存續期間應得之
    報酬，上訴人復主張本於勞動基準法第十四條第一項第六款準用第十七條請求被
    上訴人給付資遣費一百二十四萬八千五百二十四元及自起訴狀繕本送達翌日起算
    之法定遲延利息，為無理由，不應准許。原審為上訴人敗訴之判決，及駁回其假
    執行之聲請，並無不合。上訴意旨指摘原判決不當，求予廢棄改判，為無理由，
    應予駁回其上訴。
七、因本案事證已臻明確，兩造其餘主張陳述及所提之證據，均毋庸再予審酌，附此
    敘明。
八、據上論斷：本件上訴為無理由，並依民事訴訟法第四百四十九條第一項、第七十
    八條，判決如主文。
中　　　華　　　民　　　國　　九十一　　年　　　五　　　月　　　八　　　日
                                      臺灣高等法院高雄分院勞工法庭
~B1審判長法官　許明進
~B2　　　法官　謝肅珍
~B3　　　法官　李炫德
右為正本係照原本作成
不得上訴。
中　　　華　　　民　　　國　　九十一　　年　　　五　　　月　　　十　　　日
~B法院書記官　沈有進
                                                                        Ｑ
